【裁判字號】    99,司家聲,113
【裁判日期】    991115
【裁判案由】    酌定遺產管理報酬
【裁判全文】
臺灣臺中地方法院民事裁定           99年度司家聲字第113號
聲  請  人  尤英夫律師即鐘蔡淑麗之遺產管理人
上列聲請人聲請酌定遺產管理報酬事件，本院裁定如下：
    主  文
聲請人任被繼承人鐘蔡淑麗遺產管理人之報酬酌定為新臺幣壹萬
伍仟元。
程序費用由被繼承人鐘蔡淑麗之遺產負擔。
    理  由
一、按遺產管理人得請求報酬，其數額由親屬會議按其勞力及與
    被繼承人之關係酌定之；親屬會議不能召開或召開有困難時
    ，依法應經親屬會議處理之事項，由有召集權人聲請法院處
    理之；親屬會議經召開而不為或不能決議時，亦同，民法第
    一千一百八十三條、第一千一百三十二條第二項分別定有明
    文。
二、聲請意旨略以：聲請人於民國九十八年八月二十七日經本院
    以九十八年度司財管字第十四號指定遺產管理人事件選任為
    被繼承人鐘蔡淑麗之遺產管理人。聲請人自就任後即依民法
    第一千一百七十九條規定，查明被繼承人之遺產、編列遺產
    清冊、依法對被繼承人之繼承人、債權人及受遺贈人為公示
    催告，而被繼承人之遺產業經拍定，拍定金額為新臺幣（下
    同）四百六十六萬六千六百六十六元，爰聲請鈞院酌定報酬
    等語。並提出本院九十八年度司財管字第一四號裁定、公示
    催告函文及本院執行處函文（均影本）等件為證。
三、本院查：本件被繼承人死亡後其所有繼承人均已拋棄繼承，
    是否仍有應繼承之人不明，因其親屬會議未於法定期間內選
    定遺產管理人，利害關係人臺灣土地銀行股份有限公司乃聲
    請本院，以前揭事件選任聲請人為遺產管理人之事實，有本
    院九十八年度司財管字第十四號裁定影本為證。是揆諸前揭
    情事，自難期被繼承人之親屬會議能召開進而酌定遺產管理
    人即聲請人之報酬，執此，聲請人聲請本院酌定其遺產管理
    報酬，自屬有據。而本院參諸聲請人所陳及其所提出之上開
    證物所示，聲請人自就任遺產管理人後，所進行之職務內容
    雖非單純，但亦未至繁雜之程度，是聲請人處理本件遺產管
    理事務之程度應為中等程度；復參以被繼承人目前查悉之遺
    產總額為四百六十六萬六千六百六十六元，聲請人則係依律
    師法第二十二條規定，受法院指定擔任具公益色彩之遺產管
    理人之執業律師等一切情事，爰酌定其遺產管理報酬為一萬
    五千元。
四、末按遺產管理人就遺產之管理，如為全體執行債權人之共同
    利益，而有費用支出，得準用強制執行法第二十九條第二項
    後段之規定，視其支出費用之性質，列為執行必要費用而優
    先受償（臺灣高等法院暨所屬法院九十四年法律座談會民事
    執行類提案第十七號研討結果參照）。查：本件聲請人就任
    被繼承人之遺產管理人後，除其遺產管理報酬依前揭法條規
    定，應由法院酌定外，聲請人另主張為管理被繼承人之遺產
    ，現已代墊相關費用之事實，參諸聲請人之陳述及所提證據
    ，固屬真正，但上開及後續支出之代墊費用，聲請人自可檢
    具相關證據，由遺產中支出，或於執行程序中列為執行必要
    費用而優先受償，無庸由本院予以確定，聲請人該部分之聲
    請，應無必要，附此敘明。
五、依非訟事件法第一百六十六條第二項，裁定如主文。
中    華    民    國    99    年    11    月    15    日
                  家事法庭  司法事務官  林敬程
以上正本係照原本作成。
如不服本件裁定，得於裁定書送達之翌日起十日內，以書狀敘述
理由，向本庭提起抗告。並應繳納抗告費新台幣一千元。
中    華    民    國    99    年    11    月    15    日
                            書  記  官  曾惠雅

司法院資訊處製作；財團法人民間司法改革基金會備份。
